【裁判字號】    90,交上易,220
【裁判日期】    901004
【裁判案由】    過失傷害
【裁判全文】
臺灣高等法院高雄分院刑事判決                    九十年度交上易字第二二號
    上  訴  人
    即  被  告  乙○○
右上訴人因過失傷害案件，不服臺灣高雄地方法院九十年度交易字第二九三號，中華
民國九十年六月二十九日第一審判決（起訴案號：臺灣地方法院檢察署九十年度偵字
第五０三九號）提起上訴，本院判決如左：
    主  文
上訴駁回。
    事  實
一、魏憶帆考領有重型機車駕駛執照，於民國八十九年十月十三日上午七時三十分許
    ，騎乘車號ＷＩＶ—五二號輕型機車，自高雄縣岡山鎮○○路右轉並沿該路八
    十五巷行駛，而山隙路八十五巷道內並未設置分向標線、有連續三個彎道，其本
    應注意行駛於未劃有分向標線之道路交會，且行經彎道時，均應減速慢行，作隨
    時停車之準備；且應注意車前狀況，並隨時採取必要之安全措施，依當時情形，
    又無不能注意之情事，竟疏未注意，於行經該巷第三個彎道時，未減速慢行並注
    意車前狀況即貿然前行，適有甲○○騎乘車號ＯＰＢ—八三三號重型機車，沿該
    巷對向而來，兩車交會時，魏憶帆閃煞不及，撞及甲○○所駕機車，致甲○○人
    車倒地，受有左前臂挫傷瘀血腫、右上臂挫傷瘀血腫、右膝挫傷瘀血腫、左小腿
    挫傷瘀血腫、右胸挫傷腫痛等傷害。
二、案經甲○○訴由高雄縣警察局岡山分局報告臺灣高雄地方法院檢察署檢察官偵查
    起訴。
    理  由
一、訊據上訴人即被告魏憶帆固坦認有於右揭時地與告訴人甲○○發生車禍之事實，
    惟矢口否認有何過失犯行，辯稱：有相撞受傷沒有錯，但是過失並不是都在於伊
    ，伊當時時速僅二十公里、有煞車，不知道告訴人有沒有煞車，當時伊的旁邊是
    牆壁，左邊是告訴人，所以沒有選擇的餘地，只有煞車停下來，但是告訴人卻沒
    有靠他的右邊，所以我們車頭相撞，撞了以後告訴人就倒在地上叫，而且坐在地
    上不起來，拉她她還是不起來，診斷證明書所載告訴人的傷害不實、不是伊造成
    的云云。經查：
    (一)高雄縣岡山鎮○○路八十五巷之巷道寬僅四米、未劃有分向標線、由山隙路轉
      入後有連續三個彎道，當時路況良好，於轉入後第三個彎道處發生車禍等事實
      ，業據被告及告訴人供述明確，且當時車禍發生之情形，亦經告訴人迭於警訊
      及偵審中指訴稱：我由八十五巷右邊要往大馬路出去，她（指被告）由大馬路
      騎很快進入八十五巷，我看到她時她不在車道上，我怕她煞車不住，我就停下
      來要讓她過，結果她還是撞上來，車禍發生後她向我道歉，說她車速太快，要
      我不要報警，並告訴我她姓魏及電話號碼等語明確，且被告於偵查及原審審理
      中已坦認於行經車禍發生地點即第三個彎道時，並未煞車減速，因煞閃不及而
      發生車禍等情，並供稱：從大馬路進來有三個彎道，第一、二個我都有煞車，
      第三個彎道，因距離很短，我很順的就彎過去了，所以沒煞車．．．我看到對
      方時仍距一個機車車身，她也還在行駛中，我要反應已來不及等語（見偵卷第
      十頁背面、一審第十五卷）。足見被告於行經案發地點之彎道時確因未減速慢
      行、且未注意車前狀況，以致煞閃不及而發生本件車禍，其於本院審理時改稱
      有煞車停下來云云，即非可信。
    (二)按行車速度應依標誌之規定，無標誌者，於行經彎道時，應減速慢行，作隨時
      停車之準備；且車輛行駛時，駕駛人應注意車前狀況，並隨時採取必要之安全
      措施；在未劃有分向標線之道路車輛交會時，應減速慢行，道路交通安全規則
      第九十三條第一項第四款、第九十四條第三項、第一百條第一款分別定有明文
      ，依當時情形，日間有自然光線、路況良好，客觀上並無任何不能注意之情事
      ，被告竟疏未注意及之，其於本件車禍之發生，自有過失。
    (三)次查：告訴人因本件車禍，受有左前臂挫傷瘀血腫（長二×寬一公分）、右上
      臂挫傷瘀血腫（長二×寬二公分）、右膝挫傷瘀血腫（長四×寬二公分及長一
      ×寬一公分）、左小腿挫傷瘀血腫（長二×寬二公分）、右胸挫傷腫痛等傷害
      之事實，有劉嘉修外科內科醫院八十九年十月十四日診斷證明書一紙附卷可參
      。被告雖辯稱：事發時，告訴人前方並無東西掉落或阻擋，應該不會造成右上
      臂及胸前受傷，告訴人的傷應非本次車禍造成，驗傷單應屬不實云云，然查：
      本件車禍係告訴人與被告所駕機車對撞所致，且告訴人於受撞擊後倒地等情，
      業經審認如前，前開診斷證明書所載告訴人之受傷部位，多為手足部分，受傷
      情形尚屬輕微，至右胸挫傷腫痛一節，亦堪認係車輛撞擊後之反作用力所致，
      核與當時車禍發生情形均屬相符，是告訴人所受之傷害確係因本件交通事故所
      致，被告否認告訴人因本件車禍受有如前揭驗傷診斷書之傷害，即非可採，被
      告因前揭過失，致告訴人受有上開傷害，二者間具有相當因果關係，堪以認定
      。
    (四)綜上所述，被告所辯均屬事後避就推卸之詞，核無足採，本件事證已明，被告
      犯行洵堪認定，應予依法論科。
二、核被告所為，係犯刑法第二百八十四條第一項前段之過失傷害罪。又被告於犯本
    罪後，刑法第四十一條於九十年一月四日修正，並於同月十日公布施行，有關易
    科罰金之部分，適用範圍擴大為最重本刑五年以下有期徒刑之罪而受六個月以下
    有期徒刑或拘役之宣告者，惟被告所犯之罪得否易科罰金或其折算標準，比較新
    舊法並無不同，依刑法第二條第一項前段規定，自應適用裁判時即修正後之刑法
    第四十一條第一項規定，併此敘明。原審認被告罪證明確，適用刑法第二條第一
    項前段、第二百八十四條第一項前段、修正後第四十一條第一項，罰金罰鍰提高
    標準條例第一條前段、第二條，並審酌被告之過失程度、告訴人所受之傷勢尚屬
    輕微、被告犯後並未坦承犯行，迄今未與告訴人達成民事和解等一切情狀，量處
    被告被告拘役四十日，並諭知如易科罰金以三百元折算一日之折算標準，經核認
    事用法均無不合，量刑亦稱妥適，被告仍執前詞上訴，指摘原判決不當，為無理
    由，應予駁回。
據上論斷，應依刑事訴訟法第三百六十八條，判決如主文。
本案經檢察官林應華到庭執行職務。
中    華    民    國      九十      年       十       月     四   日
                              臺灣高等法院高雄分院刑事第一庭
                                  審判長法官  李春昌
                                        法官  邱永貴
                                        法官  周賢銳
右正本證明與原本無異。
不得上訴。
                                      書記官  黃琳群
中    華    民    國      九十      年       十       月    五    日
附錄：本判決論罪科刑法條全文
刑法第二百八十四條第一項前段
因過失傷害人者，處六月以下有期徒刑、拘役或五百元以下罰金。
                                                                 Ｊ


司法院資訊處製作；財團法人民間司法改革基金會備份。
